【裁判字號】    98,易,1240
【裁判日期】    981029
【裁判案由】    竊盜
【裁判全文】
臺灣臺南地方法院刑事判決              98年度易字第1240號
公  訴  人  臺灣臺南地方法院檢察署檢察官
被      告  子○○
上列被告因竊盜案件，經檢察官提起公訴（98年度偵字第7445號
），本院判決如下：
    主  文
子○○共同犯竊盜罪，處有期徒刑參月，如易科罰金，以新臺幣
壹仟元折算壹日。
    事  實
一、子○○與姓名年籍不詳之成年男子二人，於民國九十八年五
    月十三日上午九時四十五分許，在臺南縣七股鄉○○村○○○○道路以南溪埔地，見他人所架設於上開溪埔地用以竊取
    他人放飛受訓賽鴿之捕鴿網，有賽鴿中網而留置於捕鴿中，
    竟共同基於意圖為自己不法所有之犯意聯絡，徒手將遭捕獲
    之賽鴿自捕鴿網中取下，而以此方式竊取他人之賽鴿各一隻
    得手。嗣即為壬○○發現上情，乃大聲喝斥，子○○及該姓
    名年籍不詳之成年男子隨即丟下賽鴿逃逸，然子○○仍為壬○○、丁○○等人在上開防汛堤防道路逮捕，並經警扣得捕
    鴿網三件、鉛製彈珠（黏紅色彩帶）三十五粒、木製彈弓一
    枝及網製裝賽鴿用之袋子三件等物。
二、案經臺南縣警察局佳里分局報告臺灣臺南地方法院檢察署檢
    察官偵查起訴。
    理  由
壹、程序部分：
一、按被告以外之人於審判外之陳述，經當事人於審判程序同意
    作為證據，法院審酌該言詞陳述或書面陳述作成時之情況，
    認為適當者，亦得為證據。當事人、代理人或辯護人於法院
    調查證據時，知有刑事訴訟法第一百五十九條第一項不得為
    證據之情形，而未於言詞辯論終結前聲明異議，視為有前項
    之同意，刑事訴訟法第一百五十九條之五定有明文。查證人
    壬○○、丁○○、己○○、乙○○、卯○○、丙○○、甲○○、癸○○、丑○○、庚○○、辛○○、寅○○、戊○○等
    人於警詢之證言為審判外之陳述而屬傳聞證據，及公訴人於
    偵、審中提出之各項具傳聞性質之證據資料，公訴人、被告
    於本院審判程序中對於前述證人於警詢之證述及其他相關具
    傳聞性質之證據資料之證據能力，均表示無意見同意作為證
    據，且迄於言詞辯論終結前亦未聲明異議。本院審酌上開各
    項證據資料作成之情況，核無違法取證或其他瑕疪，且為證
    明本件犯罪事實所必要之重要關係事項，認為以之作為證據
    為適當，上開證人於審判外之陳述及其他相關證據資料，自
    得採為證據，合先敘明。
二、又按刑事訴訟法第一百五十九條之一第二項雖規定，被告以
    外之人於偵查中向檢察官所為之陳述，除顯有不可信之情況
    者外，得為證據。惟該被告以外之人（含共同被告、共犯、
    被害人、證人等），於偵查中向檢察官所為之陳述，性質上
    仍屬傳聞證據（即審判外之陳述），然因檢察官依法有訊問
    被告、證人及鑑定人之權，證人、鑑定人且須具結，而檢察
    官向被告以外之人所取得之陳述，原則上均能遵守法律規定
    ，不致違法取供，其可信性極高，為兼顧理論與實務，因而
    規定除顯有不可信之情況者外，得為證據（參考刑事訴訟法
    第一百五十九條之一立法理由）。故被告以外之人於偵查中
    向檢察官所為之陳述，既已依法具結，即有證據能力。經查
    ，證人壬○○、丁○○於偵查中向檢察官所為之陳述，係就
    待證事實有重要關係之親身知覺、體驗事實所為之陳述，即
    居於證人之地位，依第一百八十六條第一項規定命其具結，
    使證人知悉其有據實陳述之義務，以擔保其證言之真實性，
    該供述證據即具證據能力，而檢察官於偵查中既已踐行人證
    之法定訊問程式，揆諸前揭規定，證人壬○○、丁○○於偵
    查中具結向檢察官所為之陳述，即得作為證據。
貳、實體部分：
一、訊據被告子○○固坦承於九十八年五月十三日案發當日上午
    ，為證人壬○○、丁○○等人在臺南縣七股鄉○○村○○○○道路逮捕之事實，惟矢口否認有何竊取他人賽鴿之不法犯
    行，並辯稱：案發當日早上自伊臺南縣玉井鄉之住處徒步出
    發，欲至臺南縣七股鄉抓紅蟳，後在路上攔到貨車前往七股
    鄉，其於案發當日經民眾逮捕前，原係走在七股鄉○○村○○○○道路邊，因忽然肚子痛，便走到防汛堤防道路以南之
    溪埔地蹲廁所，之後，想說要運動一下，便用跑的跑上堤防
    ，嗣即為證人壬○○、丁○○等人在該防汛堤防逮捕，然伊
    絕無在上開溪埔地他人已架設之捕鴿網中，竊取已遭捕鴿網
    捕獲之賽鴿之竊盜犯行云云。經查：
(一)、被告如何於前揭時、地，與該姓名年籍不詳之成年男子二人
    ，見他人所架設於上開溪埔地用以竊取他人放飛受訓賽鴿之
    捕鴿網，有賽鴿中網而留置於捕鴿網中，即徒手將遭捕獲之
    賽鴿自捕鴿網中取下，而以此方式竊取他人之賽鴿各一隻得
    手，嗣為證人壬○○發現上情，乃大聲喝斥，被告及該姓名
    年籍不詳之成年男子隨即丟下賽鴿逃逸，然被告逃逸過程中
    並未離開證人壬○○之視線，後被告並遭證人壬○○、丁○○等人在臺南縣七股鄉○○村○○○○道路逮捕等情，業據
    證人即目擊證人壬○○於警詢、偵查及本院審理時結證在卷
    （詳警卷第一二頁、第一三頁；九十八年度偵字第七四四五
    號偵查卷第二三頁、第二四頁；本院卷第二二頁至第二四頁
    ）。
(二)、依證人壬○○前揭證述，再佐以證人丁○○於本院審理時結
    證：伊於九十八年五月十三日與證人壬○○等人逮捕被告前
    ，經他人告知上開溪埔地有人在捕賽鴿，後伊到場目擊上開
    溪埔地架設有用以竊取他人放飛受訓賽鴿之捕鴿網，捕鴿網
    上已捕獲賽鴿，因伊站的位置較高，故能目擊被告自上開溪
    埔地往堤防之方向跑，後伊即與友人去追捕來接應捕鴿之人
    ，嗣經證人壬○○以行動電話通知捕鴿之人已跑至堤防，而
    伊趕回堤防時，被告已為證人壬○○等人攔截下來等語（詳
    本院卷第二四頁、第二五頁），復參以被告供陳其於九十八
    年五月十三日上午遭證人壬○○、丁○○等人在臺南縣七股
    鄉○○村○○○○道路逮捕前，確有自上開溪埔地跑步上堤
    防之事實。堪認證人壬○○前揭目擊被告徒手將遭捕獲之賽
    鴿自捕鴿網中取下，而以此方式竊取他人之賽鴿，嗣為證人
    壬○○發現上情，乃大聲喝斥，被告及該姓名年籍不詳之成
    年男子隨即丟下賽鴿逃逸等情，有相當之可信性。
(三)、再者，又無證人壬○○、丁○○與被告有何仇恨及金錢債務
    糾葛之相關證據，證人壬○○、丁○○並迭於偵查及本院審
    理時具結在案，當無甘冒刑法偽證重責，虛詞誣攀被告之理
    ！又苟證人壬○○、丁○○二人確欲誣攀陷害被告，證人壬○○大可證述其確曾目擊被告架設捕鴿網等竊取賽鴿之前階
    段犯行；證人丁○○除大可證稱其確曾目擊被告架設捕鴿網
    等竊取賽鴿之前階段犯行外，當亦可證述目擊被告確有將遭
    捕獲之賽鴿自捕鴿網中取下之具體竊盜犯行。況被告就其何
    以至案發現場遭民眾追捕乙節，於警偵詢時先辯稱：自其玉
    井鄉○里村住○○路出發至上開溪埔地抓紅蟳，邊走邊攔車
    給人載，路線不清楚，找到紅蟳就拿東西（木棍）砸，有攜
    帶在路邊撿到的棍子要抓紅蟳，但一直都沒有抓到云云（詳
    警卷第七頁；前揭偵查卷第二四頁）；嗣於本院審理時則辯
    稱：自其玉井鄉○里村住○○路出發至上開溪埔地抓紅蟳，
    有攔貨車搭人便車，其朋友在都在上開溪埔地放定置網抓螃
    蟹，案發當日有下去溪埔地上大號，朋友叫我去七股抓螃蟹
    ，但還沒有到就遭民眾追捕云云（詳本院卷第二八頁、第二
    九頁）。其前後所辯，已然不一，實難盡信；況被告辯稱其
    自玉井鄉○里村住○○路出發至上開溪埔地抓紅蟳，邊走邊
    攔車等上情，亦與常情相違，要難採憑。
(四)、又案發現場經警扣得鴿子十五隻（均已發還被害人），而該
    十五隻鴿子均係他人所飼養放飛受訓之賽鴿等情，並據被害
    人即己○○、乙○○、卯○○、丙○○、甲○○、癸○○、
    丑○○、庚○○、辛○○、寅○○、戊○○等人於警詢時指
    訴在卷（詳警卷第一五頁至第一七頁、第一九頁至第二一頁
    、第二三頁、第二四頁、第二六頁至第二八頁、第三十頁、
    第三一頁、第三三頁、第三四頁、第三六頁至第三八頁、第
    四十頁、第四一頁、第四三頁至第四五頁、第四七頁至第四
    九頁、第五一頁至第五三頁、）。此外，並有贓物認領保管
    單十一紙、臺南縣警察局佳里分局扣押筆錄一份、扣押物品
    目錄表一紙、查獲子○○架設鳥網網鴿現場圖一紙及刑案現
    場蒐證照片三十七幀存卷（詳警卷第一八頁、第二二頁、第
    二五頁、第二九頁、第三二頁、第三五頁、第三九頁、第四
    二頁、第四六頁、第五十頁、第五四頁、第五五頁至第五八
    頁、第六十頁至第七九頁）可稽，及扣案捕鴿網三件、鉛製
    彈珠（黏紅色彩帶）三十五粒、木製彈弓一枝及網製裝賽鴿
    用之袋子三件可資佐證。
(五)、綜上所述，被告前揭所辯，顯係事後卸責之詞，不足採信，
    本件事證明確，被告上揭竊盜犯行堪以認定。
二、核被告子○○所為，係犯刑法第三百二十條第一項之普通竊
    盜罪。公訴意旨認被告係犯刑法第三百二十一條第一項第三
    款之攜帶兇器加重竊盜罪，尚有未洽，然普通竊盜與加重竊
    盜之罪名同一，無庸變改起訴法條。又被告與該姓名年籍不
    詳之成年男子二人就上開竊盜犯行，有犯意聯絡及行為分擔
    ，為共同正犯。爰審酌被告犯罪之動機、目的、手段、所竊
    係他人辛苦飼養用以比賽之賽鴿，並兼衡其品性、智識程度
    （國中畢業）、生活狀況，及犯罪後飾詞狡辯，未見悔意之
    犯後態度等一切情狀，量處如主文所示之刑，並諭知易科罰
    金之折算標準，以資懲儆。至扣案之捕鴿網三件、鉛製彈珠
    （黏紅色彩帶）三十五粒、木製彈弓一枝及網製裝賽鴿用之
    袋子三件，並無證據可資證明係被告與該姓名年籍不詳之成
    年男子所有，且係供本件竊盜犯罪所用或犯罪預備之物，又
    非違禁物，不符沒收之要件，爰不予宣告沒收，附此敘明。
三、公訴意旨另以：被告子○○夥同該姓名年籍不詳之成年男子
    ，於九十八年五月十三日上午九時四十五分許前之某時，攜
    帶客觀上足以為兇器使用之木製彈弓、鉛製彈珠、紅色彩帶
    、捕鴿網等物品，至臺南縣七股鄉○○村○○○○道路以南
    溪埔地，將上開捕鴿網架設於他人放飛受訓之賽鴿可能行經
    之溪埔地上，而見成群賽鴿經過時，即以上開彈弓發射紅色
    彩帶，使行經之賽鴿跟尋紅色彩帶下落而飛經所架設之捕鴿
    網中，而以此方式竊取己○○、乙○○、卯○○、丙○○、
    甲○○、癸○○、丑○○、庚○○、辛○○、寅○○、戊○○等人之賽鴿。因認被告此部分所為，尚涉犯係刑法第三百
    二十一條第一項第三款之攜帶兇器加重竊盜罪。按犯罪事實
    應依證據認定之，無證據不得認定犯罪事實；不能證明被告
    犯罪者，應諭知無罪之判決，刑事訴訟法第一百五十四條第
    二項、第三百零一條第一項分別定有明文。又按認定犯罪事
    實應依證據，為刑事訴訟法所明定，故被告否認犯罪事實所
    持之辯解，縱屬不能成立，仍非有積極證據足以證明其犯罪
    行為，不能遽為有罪之認定（最高法院三十年上字第一八三
    一號判例意旨參照）。本件公訴人認被告涉犯前揭攜帶兇器
    加重竊盜罪嫌，無非係以上揭事實業據證人壬○○、丁○○
    、己○○、乙○○、卯○○、丙○○、甲○○、癸○○、丑
    ○○、庚○○、辛○○、寅○○、戊○○等人證述在卷，並
    有扣案捕鴿網三件、鉛製彈珠（黏紅色彩帶）三十五粒、木
    製彈弓一枝及網製裝賽鴿用之袋子三件等物，為其所憑主要
    論據。訊之被告惟堅詞否認有何前揭攜帶兇器加重竊盜罪，
    並為上開辯稱。經查：
(一)、證人壬○○、丁○○固為前揭一、(一)及(二)之證述，然其等並
    未證述目擊被告如何於前揭時、地，與該姓名年籍不詳之成
    年男子，攜帶客觀上足以為兇器使用之木製彈弓、鉛製彈珠
    、紅色彩帶、捕鴿網等物，至上開溪埔地架設捕鴿網，及見
    成群賽鴿經過時，即以上開彈弓發射紅色彩帶，而使行經之
    賽鴿跟尋紅色彩帶下落而飛經所架設之捕鴿網中，而以此方
    式竊取他人賽鴿之竊盜犯行。
(二)、證人丁○○於警詢及偵查中亦僅證述：聽賽鴿協會會員說，
    上開溪埔地有人架設捕鴿網，便與友人前往巡視，果然在上
    開溪埔地發現好幾個捕鴿網及好幾隻鴿子，但嫌犯已經跑掉
    ，後看到被告從溪底爬上來堤防準備逃逸等語（詳警卷第十
    頁、第十一頁；前揭偵查卷第二三頁）；證人壬○○於偵審
    中亦證稱：其未目擊被告架設捕鴿網及以彈弓發射紅色彩帶
    等語（詳前揭偵查卷第二三頁；本院卷第二三頁反面）。
(三)、是依證人壬○○、丁○○於警偵訊及本院審理中之證述，可
    知其二人確未目擊被告於前揭時、地，與該姓名年籍不詳之
    成年男子二人，有攜帶木製彈弓、鉛製彈珠、紅色彩帶、捕
    鴿網等物，至上開溪埔地架設捕鴿網，及見成群賽鴿經過時
    ，即以上開彈弓發射紅色彩帶，使行經之賽鴿跟尋紅色彩帶
    下落而飛經所架設之捕鴿網中，而以此方式竊取他人賽鴿之
    竊盜犯行。
(四)、另證人己○○、乙○○、卯○○、丙○○、甲○○、癸○○
    、丑○○、庚○○、辛○○、寅○○、戊○○等人於警詢之
    證述，及扣案之捕鴿網三件、鉛製彈珠（黏紅色彩帶）三十
    五粒、木製彈弓一枝及網製裝賽鴿用之袋子三件等物，僅能
    證明其等所有賽鴿共計十五隻，於前揭時、地，遭以架設捕
    鴿網之方式竊取之事實，而不能遽認係被告以前揭架設捕鴿
    網，並以上開彈弓發射紅色彩帶之方式竊取他人放飛受訓之
    賽鴿。
(五)、綜上各情相互參酌，本件公訴意旨所據積極證據所為之證明
    並未達到於通常之人均不致有所懷疑，而得確信其為真實之
    程度，故不能遽為被告有罪之判斷。此外，復查無其他積極
    證據足資認定被告確有公訴人指訴之前揭攜帶兇器加重竊盜
    犯行，揆諸前述規定，既不能證明被告此部分犯罪，依起訴
    意旨此部分與前開論罪科刑部分，有實質上一罪之關係，爰
    就此部分不另為無罪判決之諭知。
據上論斷，應依刑事訴訟法第二百九十九條第一項前段，刑法第
二十八條、第三百二十條第一項、第四十一條第一項前段，刑法
施行法第一條之一，判決如主文。
本案經檢察官陳紀璋到庭執行職務。
中    華    民    國    98    年    10    月    29    日
                  刑事第十四庭  法  官  陳金虎
以上正本證明與原本無異。
如不服本判決應於收受本判決後10日內向本院提出上訴書狀，並
應敘述具體理由。如未敘述上訴理由者，應於上訴期間屆滿後20
日內向本院補提理由書狀（均須按他造當事人之人數附繕本）「
切勿逕送上級法院」。
                                書記官  蕭伊舒
中    華    民    國    98    年    10    月    29    日
附錄本案論罪科刑法條全文：
中華民國刑法第三百二十條：
意圖為自己或第三人不法之所有，而竊取他人之動產者，為竊盜
罪，處五年以下有期徒刑、拘役或五百元以下罰金。
意圖為自己或第三人不法之利益，而竊佔他人之不動產者，依前
項之規定處斷。
前二項之未遂犯罰之。


司法院資訊處製作；財團法人民間司法改革基金會備份。
